【裁判字號】    99,易,94
【裁判日期】    990408
【裁判案由】    傷害
【裁判全文】
臺灣臺北地方法院刑事判決                99年度易字第94號
公  訴  人  臺灣臺北地方法院檢察署檢察官
被      告  戊○○
上列被告因傷害案件，經檢察官提起公訴（98年度偵字第19875
號），本院判決如下：
    主  文
戊○○共同犯傷害罪，處有期徒刑月，如易科罰金，以新臺幣
壹仟元折算壹日。
    事  實
一、戊○○與甲○○均為固定前往位於臺北市中山區○○○路○
    段1 巷1 弄1 號圓山佛祖寺參拜之信徒，雙方因對寺務問題
    之歧見，長年相處不睦，又於民國98年7 月22日，戊○○與
    其姐在圓山佛祖寺遭甲○○毆打成傷，而心生不滿，竟即夥
    同真實姓名、年籍均不詳成年男子，基於共同傷害之犯意，
    於98年8 月1 日下午5 時30分許，前往圓山佛祖寺報復甲○○，斯時甲○○正與丁○○等信眾在佛祖寺內廣場舉辦讀書
    會，由丁○○延聘真實姓名、年籍不詳，綽號「林老師」之
    人為眾人講解佛經義理，該名成年男子到場後原誤以為林老
    師為甲○○，欲上前毆打林老師，戊○○見狀，即手指甲○○稱：「就是這個，這個就是甲○○。」，該成年男子聽聞
    後，即上前徒手毆打甲○○，並以腳踢踹甲○○身體，致甲○○受有背部挫傷、大腿挫傷等傷害。
二、案經甲○○訴由臺北市政府警察局中山分局報請臺灣臺北地
    方法院檢察署檢察官偵查起訴。
    理  由
壹、證據能力部分：
一、按刑事訴訟法第159 條之1 第2 項規定：「被告以外之人於
    偵查中向檢察官所為之陳述，除顯有不可信之情況者外，得
    為證據」，然刑事訴訟法，為保障被告之反對詰問權，已採
    納英美之傳聞法則，而被告以外之人於偵查中向檢察官所為
    之陳述，其本質屬傳聞證據，依傳聞法則，原無證據能力，
    係因立法者以刑事訴訟法規定檢察官代表國家偵查犯罪、實
    施公訴，依法有訊問被告、證人、鑑定人之權，且實務運作
    時，偵查中檢察官向被告以外之人所取得之陳述，原則上均
    能遵守法律規定，不致違法取供，其可信性極高，為兼顧理
    論與實務為由，而例外設定其具備非顯不可信之要件時，得
    為證據（最高法院95年度臺上字第3220號判決參照）。查證
    人即告訴人甲○○於偵查中向檢察官所為之證述，已依法於
    檢察官訊問前具結，可擔保其係據實陳述，此有上開證人之
    結文附卷可考，而被告對於上開證人之證言，亦未曾釋明此
    等向檢察官所為之陳述，有非出於真意或有何違法取供之情
    形，本院復查無檢察官有以不正方法取證，或有任何其他顯
    有不可信之情事，揆諸上開說明，本案證人於偵查中之證述
    有證據能力。
二、按被告以外之人於審判外之陳述，雖不符刑事訴訟法第159
    條之1 至之4 之規定，然經當事人於審判程式同意作為證據
    ，法院審酌該言詞陳述或書面陳述作成時之情況，認為適當
    者，亦得為證據。又當事人、代理人或辯護人於法院調查證
    據時，知有第159 條第1 項不得為證據之情形，而未於言詞
    辯論終結前聲明異議者，視為有前項之同意，同法第159 條
    之5 亦有明文。經查：本案所引用告訴人甲○○之馬偕醫院
    診斷證明書1 份，檢察官、被告均已知上述證據乃屬傳聞證
    據，且經本院審理時予以提示並告以要旨，且各經檢察官及
    被告表示意見，復迄至言詞辯論終結前均未對上開證據聲明
    異議，又經本院審酌上開證據作成時之外部情況，認為以之
    為證據，應屬適當。從而，上開證據應有證據能力。
貳、實體部分：
一、訊據被告戊○○固坦承於98年8 月1 日下午5 時30分許，其
    在圓山佛祖寺內，當時有一名真實姓名、年籍不詳之成年男
    子詢問被告：「何人就是甲○○」，而被告有對該名男子指
    出告訴人就是甲○○，該名男子隨即上前毆打告訴人，致告
    訴人受有前揭傷害等事實，惟矢口否認有何共同傷害之犯行
    。辯稱：當天我運動完後，到佛祖寺去想關心師父，走到佛
    祖寺門口看到有一堆人站在那裡，大部分我都不認識，我就
    站在佛祖寺門口，後來有個男的問我「甲○○是哪一個？」
    ，我看告訴人就坐在前面，就說就是他，該男子就毆打告訴
    人，我當時嚇呆了，也不知道那個人會突然動手打告訴人云
    云。經查：
  (一)被告於前揭時間前往圓山佛祖寺，當時告訴人正與若干信眾
    在佛祖寺內廣場舉辦讀書會，參與之信眾均圍坐在長桌前，
    由一位「林老師」為眾人講經說法，斯時突然有一名真實姓
    名、年籍不詳之成年男子進入，經被告告知告訴人即為甲○○後，旋即動以徒收手搥打、腳踢等方式毆打告訴人，告訴
    人因而受有背部挫傷、大腿挫傷之傷害等情節，業據告訴人
    證述甚明，經核與在場目擊證人乙○○、丙○○○、丁○○
    證述相符，且有馬偕紀念醫院診斷證明書1 份在卷可資佐證
    （見偵卷第9 頁），復為被告所不爭執，是則上開事實自堪
    以認定。此外，被告因圓山佛祖寺事務問題，與告訴人長期
    相處不睦，又其與姊姊前於98年7 月22日在圓山佛祖寺內與
    告訴人發生肢體衝突，被告並因此向警方報案且對被告提出
    傷害告訴等情，亦為被告所自承甚明，且有臺灣臺北地方法
    院檢察署98年10月16日履勘現場筆錄、現場照片6 張等可資
    佐證（見偵卷第27至34頁），是亦堪認此部分之事實。
  (二)又該名真實姓名、年籍不詳之成年男子，於案發當時係與被
    告一同到圓山佛祖寺，且到場後經被告指出告訴人之身分即
    為「甲○○」，旋即上前動手毆打告訴人，待追打完告訴人
    後，旋即與被告一起離開佛祖寺等事實，經告訴人甲○○於
    本院審理時證稱：98年8 月1 日下午5 點半被告帶五個人進
    圓山佛祖寺，這些人一進到圓山佛祖寺開始把門圍起來，被
    告指揮其中壹個人，當著我面前指著我說：「就是這位，這
    位就是甲○○」，這個人就二話不說用拳頭打我的頭部、胸
    部、背部，用腳踢我的下身，因為壹個星期前我的手就斷了
    ，我怕二度受傷就一直跑，這個打者就一直追，不放過我，
    大約打了十幾分鐘，當場有十幾個信徒，當天在讀書會，這
    個打者就當面向大家宣布：「甲○○來圓山佛祖寺一次打一
    次，其他的信徒不服氣照打！」，在當中被告從前到後都在
    旁邊看著，之後六點多我跟2 個信徒陪我去驗傷、報案前，
    被告帶這批人由同道離去等語甚明（見本院卷第40頁）；復
    證稱：在5 點半時，被告跟這批人進門之後，打者走前面，
    有175 公分以上，大概80公斤左右，他一進來本來要誤打壹
    個林老師，林老師是丁○○請來的，我不認識他，本來該打
    者要直接打林老師，戊○○就馬上過來，當打者的面對著我
    比手指說「這位就是甲○○」，所以才沒有打林老師；因為
    當時林老師坐在主位在主持，他跑到林老師的前面要打他，
    該打者沒有對林老師揮拳，但是有到他旁邊說話，像是在警
    告的樣子，我聽不清楚等語明確（見本院卷第41頁），並當
    庭手繪之現場平面圖1 張以為佐證（見本院卷第55頁），據
    上，告訴人對於被告帶同該男子到場，由被告指出告訴人後
    ，該男子即上前毆打告訴人之經過，均詳述歷歷，且經核與
    其先前警詢、偵查中證述亦大致相符，已難認係虛構之詞。
  (三)又就當時現場情形，據在場之證人乙○○證稱：當時我們在
    開讀書會，進了好幾個人，就有壹個人衝進來打甲○○，戊○○說「這個人就是甲○○。」，那個人就打甲○○，我就
    拉那個人，那個人就一直把我的手甩開，旁邊還有壹個男的
    一直跟他說「小吳，好了，不要這樣。」，可是那個人還順
    手要拿我們泡茶的熱的茶壺，但是我捂著他才沒有拿起來，
    他沒有跟我搶，因為他的對象也不是我，要離開時打甲○○
    的人說，甲○○來一次就打一次，旁邊的人不服也要照打等
    語。又經檢察官訊以：「在戊○○說這就是甲○○之前，你
    有無注意到打人的人有先要去打林老師的樣子？」，答稱：
    「有，感覺有一點，老師坐在他的位置上，本來以為是他，
    但是戊○○有說這就是甲○○，之後甲○○就被打了。」，
    又訊以：「你有看到打甲○○的人本來是在林老師那邊，因
    為戊○○講了這句話後就到甲○○旁邊？」，答稱：「是。
    你問的很清楚，這樣就對了，就怕打錯人，也沒有打錯人。
    」等語明確（見本院卷第42、43頁）。又據在場之證人丙○○○證稱：當天我們下午二點鐘上課，上課一段時間後，突
    然被告還有一大票人進來，被告對告訴人指著說：「那個是
    甲○○。」，之後那個人就開始動手，我很慌張，那個人就
    開始要打告訴人，後來就打起來，那個人一直捶告訴人，有
    打頭、身體，也用腳踢，乙○○拉那個打人的人，後來有壹
    個金先生過來說：「小吳，好了好了，不要打了。」，不然
    那個人還想拿滾水要淋告訴人；當天只有一個人出手打告訴
    人，告訴人沒有還手，因告訴人的手受傷，也沒有辦法還手
    ；那個人與被告是一起來一起走，那個人還說：「甲○○來
    一次要打一次，我們不服氣的人要一起打。」等語；又證稱
    ：我當時是沒親眼看到被告，但是我有聽到被告的聲音，她
    說：「那個就是甲○○。」等語；復經檢察官詢以：「是否
    有注意到本來那個打人的人是要去打林老師，後來才跑去打
    甲○○？」，證稱：「因為那是壹個長桌，林老師是坐在裡
    面大位，是單獨的壹個位置，那個人本來是跑去林老師前面
    威風一下，後來戊○○說那個才是甲○○，那個人就站到甲○○面前，就開始打甲○○。」等語明確（見本院卷第44頁
    反面至46頁）。另在場之證人丁○○則於審判中證稱：我們
    本來約定每個星期六下午在那裡開讀書會，那天有請一位林
    老師參與，後來有一個我們不認識的人進來打告訴人，當時
    我有看到被告站在廟門口，但沒有看到她進來，也沒有聽到
    她說什麼話，我只看到她指指點點；那個打告訴人的人是先
    走進來到林老師旁邊，用手搭住林老師的肩膀，我看到被告
    在門口指指點點，那個人就沒有對林老師怎麼樣，走到甲○○的旁邊打甲○○，但是我沒有聽清楚被告說什麼話等語明
    確（見本院卷第46頁反面、47頁）。綜上，案發當天該名真
    實姓名、年籍不詳之男子係與被告一同到圓山佛祖寺，原本
    該名男子欲上前教訓林老師，經被告指出告訴人後，該人旋
    即上前毆打告訴人，待毆打完告訴人後，即偕同被告離開現
    場等經過情形，不僅為告訴人證述甚明，且經核與在場目擊
    者乙○○、丙○○○、丁○○見聞之過程均屬一致，又參以
    證人丙○○○、丁○○均為圓山佛祖寺之信眾，其二人與被
    告、告訴人均熟識，且與被告並無故咎恩怨等節，均經證人
    丙○○○、丁○○證述明確，則證人丙○○○、丁○○自無
    與告訴人共同設詞構陷被告於罪之理，另證人乙○○固證稱
    ：我與被告認識約4 、5 年，本來是好朋友，但後來她製造
    一些紛爭，我的頭還被搥2 下，我就知道要避開這個人等語
    （見本院卷第44頁），惟證人乙○○先後於檢察官偵查及本
    院審理時具結作證，衡情亦無僅因上述細故，即甘冒偽證罪
    刑責之風險，而為不實證述之理，是則在場證人乙○○、丙○○○、丁○○之證述，亦足以佐證告訴人證稱係被告帶該
    名男子到場，並指出告訴人身分使該男子得動手毆打告訴人
    等情節應與事實相符。
  (四)又按共同正犯，係共同實施犯罪行為之人，在共同意思範圍
    內，各自分擔犯罪行為之一部，相互利用他人之行為，以達
    其犯罪之目的，其成立不以全體均參與實施犯罪構成要件之
    行為為要件；參與犯罪構成要件之行為者，固為共同正犯；
    以自己共同犯罪之意思，參與犯罪構成要件以外之行為，或
    以自己共同犯罪之意思，事前同謀，而由其中一部分人實行
    犯罪之行為者，亦均應認為共同正犯，使之對於全部行為所
    發生之結果，負其責任（最高法院92年度臺上字第2824號判
    決參照）。經查，被告帶同前開真實姓名、年籍不詳之成年
    男子至圓山佛祖寺，並為該名男子指出告訴人，旋由該男子
    出手毆打告訴人等情節，均經論述如前，又該毆打告訴人之
    男子與告訴人素不相識一節，亦經告訴人證述屬實，則被告
    帶同該名男子到場之目的，即係要其出面以上開暴力方式教
    訓告訴人，實甚為明確，是足見被告對於該男子要動手傷害
    告訴人身體一事，早有認識且符合其主觀上之預期，故被告
    雖未親自實施前揭傷害之行為，惟其藉由該名真實姓名、年
    籍不詳之男子之行為，已實現其對告訴人身體施加暴力之不
    法目的，自無需以己力親自為之被告既先將告訴人置於此一
    情境下，其對於該男子之後對告訴人暴力相向，即不得置身
    事外，諉稱不知。從而，被告本於以自己實施犯罪之意思，
    帶同真實姓名、年籍不詳成年男子到場，再由該男子出手毆
    傷告訴人，屬刑法之共同正犯，自應與該男子同負傷害之罪
    責無疑。
  (五)被告固以上開情詞置辯。惟查：被告前於警詢時係供稱：當
    時突然有一位男子走過來問我，問「聽說是哪一個會打女人
    而且會打殘廢的！」，我告訴他「就是那個啊！」，我還沒
    講完，該名男子已經走向告訴人，徒手打告訴人，且該名男
    子還說「你真惡質，還會打女人，還會打殘廢的！」，該男
    子打完告訴人便離去，我當時嚇一跳，一直站在佛祖寺大門
    口不敢離去，我站約5 分鐘後，便離開到山上去運動，到下
    午6 時許返回佛祖寺，關心一下寺內師父有沒有事，師父說
    沒事後，我便下山返家等語（見警卷第12頁）。足見被告最
    初亦不否認其知悉該名毆打告訴人之男子當時有意對告訴人
    尋釁，其於本院審理時，即改稱只有聽到該男子詢問「甲○○是誰」，其餘什麼都不知道，也不清楚該男子是要來教訓
    告訴人云云，顯係其先前陳述提及「打女人」、「打殘廢的
    」，已不慎透露其知悉該名男子當日毆打告訴人之原因，係
    為教訓告訴人於前幾天毆打其與其姊姊之事，因恐該陳述對
    自己不利，始更易其說詞。是被告所辯上情，顯係事後卸責
    之詞，自不足採信。
二、論罪科刑部分：
    核被告所為，係犯刑法第277 條第1 項之普通傷害罪。被告
    與該真實姓名、年籍不詳之成年男子有共同犯意聯絡與行為
    分擔，應論以共同正犯。爰審酌被告僅因先前與告訴人發生
    肢體衝突，不思以合法方式行使其權利，竟帶同他人前往佛
    祖寺毆打告訴人以為報復，使告訴人身體受有上開傷勢，行
    為可議，又被告始終否認犯行，未見悔改之意，又未與告訴
    人和解賠償告訴人損失，原不宜輕縱，惟念及被告並無前科
    ，素行尚佳，再參以被告之犯罪目的、智識程度及素行等一
    切情狀，爰量處如主文所示之刑，並諭知易科罰金之折算標
    準。
據上論斷，應依刑事訴訟法第299條第1項前段、第284條之1，刑
法第28條、第277 條第1 項、第41條第1 項前段，刑法施行法第
1條 之1 ，判決如主文。
本案經檢察官郭昭吟到庭執行職務
中    華    民    國    99    年     4    月    8     日
                  刑事第十八庭  法  官  陳思帆
上正本證明與原本無異。
如不服本判決應於收受送達後10日內向本院提出上訴書狀，並應
敘述具體理由；其未敘述上訴理由者，應於上訴期間屆滿後20日
內向本院補提理由書（均須按他造當事人之人數附繕本）「切勿
逕送上級法院」。告訴人或被害人如對於本判決不服者，應具備
理由請求檢察官上訴，其上訴期間之計算係以檢察官收受判決正
本之日期為準。
                                書記官  林素霜
中    華    民    國    99    年     4    月    8     日
附錄論罪科刑法條：
中華民國刑法第277條
傷害人之身體或健康者，處3 年以下有期徒刑、拘役或1 千元以
下罰金。
犯前項之罪因而致人於死者，處無期徒刑或7 年以上有期徒刑；
致重傷者，處3 年以上10年以下有期徒刑。
刑法施行法第1 條之1
中華民國94年1 月7 日刑法修正施行後，刑法分則編所定罰金之
貨幣單位為新臺幣。
94年1 月7 日刑法修正時，刑法分則編未修正之條文定有罰金者
，自94年1 月7 日刑法修正施行後，就其所定數額提高為30倍。
但72年6 月26日至94年1 月7 日新增或修正之條文，就其所定數
額提高為3 倍。

司法院資訊處製作；財團法人民間司法改革基金會備份。
